【裁判字號】    99,抗,72
【裁判日期】    991125
【裁判案由】    拍賣抵押物
【裁判全文】
臺灣新竹地方法院民事裁定                99年度抗字第72號
抗  告  人  黃大為
相  對  人  萬泰商業銀行股份有限公司
法定代理人  盧正昕
上列當事人間拍賣抵押物事件，抗告人對於中華民國99年10月22
日本院99年度司拍字第209號裁定提起抗告，本院裁定如下：
    主    文
抗告駁回。
抗告程序費用新臺幣壹仟元由抗告人負擔。
    理    由
一、按抵押權人於債權已屆清償期而未受清償者，得聲請法院拍
    賣抵押物，就其賣得價金而受清償，民法第873條定有明文
    。上開規定，依民法第881條之17規定，於最高限額抵押權
    亦準用之。又抵押權人依上開法條之規定，聲請法院裁定及
    抗告法院之裁定，僅依非訟事件程序，就抵押權及其債權形
    式上之要件是否具備予以審查為已足，並無確定實體上法律
    關係存否之效力。再按聲請拍賣抵押物係屬非訟事件，於最
    高限額抵押，法院須就抵押權人提出之文件為形式上審查，
    如認其有抵押權登記擔保範圍之債權存在，且債權已屆清償
    期而未受清償，即應為准許拍賣抵押物之裁定。至於債務人
    、抵押人對於私法上權利之瑕疵有所爭執，應另循訴訟途徑
    解決，最高法院93年度台抗字第905號判決可資參照。
二、本件相對人於原審聲請意旨略以：第三人謝金連於民國92年
    4月17日，以其所有如附表所示之不動產，為擔保其本人對
    保證責任新竹市第五信用合作社（依92年7月8日台財融「二
    」字第0928011050號財政部函准予聲請人與該合作社合併而
    由聲請人受讓該社全部營業並概括承受其資產與負債）所欠
    借款之清償，設定新台幣（下同）2,280,000元之本金最高
    限額抵押權，存續日期自92年4月17日起至122年4月16日止
    ，債務清償期依照各個債務契約所定清償日期，經登記在案
    。嗣第三人謝金連於92年4月22日向聲請人借用1,900,000元
    ，約定利息按年息3.8%採機動利率計算，借款期限為20年，
    自92年4月22日起至112年4月22日止，分240期平均攤還本息
    ，每月償還一次。如未按期攤還本息時，借款人即喪失期限
    之利益，應立即全部償還，逾期6個月以內者，按上開利率
    10% ，超過6個月者，按上開利率20%加付違約金。詎案外人
    謝金連自99年6月29日起即未繳納本息，尚欠本金1,378,701
    元，及自99年6月29日起之利息暨違約金未付。依上開約定
    ，本件借款應視為全部到期。嗣相對人於99年8月12日取得
    系爭不動產所有權，為此以相對人為對象，聲請拍賣抵押物
    以資受償，並提出抵押權設定契約書影本、他項權利證明書
    影本、土地及建物登記簿謄本各1件、借據影本1件、應繳利
    息查詢及繳息償還紀錄影本各1件為證。
三、抗告意旨略以：本件債權人即相對人所提債權金額有所不實
    ，概未扣除債務人謝金連已部分清償之數額，原法院未審酌
    及此，而准就相對人所請債權金額拍賣抵押物，尚有未洽，
    為此請求廢棄原裁定等語。
四、經查，相對人所提出之上開各項資料，依據形式上審查結果
    ，已足堪認定本件抵押權擔保之債權存在，且債權已屆清償
    期而未受清償，揆之首揭說明，即應准許拍賣抵押物，原審
    所為准許拍賣抵押物之裁定，於法並無不合。至抗告人主張
    第三人即債務人已清償部分金額云云，惟拍賣抵押物係屬非
    訟事件，祗須最高限額抵押權已經依法登記，且有最高限額
    抵押權所擔保之債權存在，並該債權已屆清償期而未受清償
    ，即符合法律所定實行抵押權之要件，法院應為准許拍賣抵
    押物之裁定；又縱認抗告人主張本件債權不實或金額有誤屬
    實，亦係實體法上之爭執，按前開判決要旨，仍應由爭執其
    權利之人另行提起訴訟，以資救濟，尚非本件非訟程序所得
    加以審究。故原審就系爭不動產准許相對人之聲請，予以裁
    定准予拍賣，於法並無不合，抗告意旨指摘原裁定違法不當
    ，求予廢棄原裁定，非有理由，應予以駁回。
五、據上論結，本件抗告為無理由，依非訟事件法第46條、第24
    條第1項、第21條第2項，民事訴訟法第495條之1第1項、第
    449條第1項、第78條，裁定如主文。
中    華    民    國    99    年    11    月    25    日
                  民事第一庭  審判長法  官   王銘勇
                                    法  官   梁智賢
                                    法  官   吳靜怡
以上正本係照原本作成。
如不服本裁定，僅得於收受本裁定正本送達後10日內，以適用法
規顯有錯誤為理由，向本院提出再抗告狀（須附繕本一份及繳納
再抗告裁判費新臺幣1,000元）。
中    華    民    國    99    年    11    月    25    日
                                    書記官   周育瑜

司法院資訊處製作；財團法人民間司法改革基金會備份。
